【裁判字號】    90,自,250
【裁判日期】    900925
【裁判案由】    侵占
【裁判全文】
臺灣板橋地方法院刑事判決                            九十年度自字第二五０號
    自  訴  人  文景交通企業有限公司
    代  表  人  乙○○
    被      告  甲○○
右列被告因侵占案件，經自訴人提起自訴，本院判決如左：
    主  文
甲○○意圖為自己不法之所有，而侵占自己持有他人之物，處拘役伍拾玖日，如易科
罰金，以佰元折算壹日。
    事  實
一、甲○○於民國（下同）八十四年間，曾因賭博案件，經本院判處罰金三千元確定
    ，甫於同年十一月二十一日執行完畢，猶不知警惕，於九十年一月二十九日，向
    位於臺北縣板橋市○○街二四號之文景交通企業有限公司（下稱文景公司）承租
    Ｔ７─０３５號營業小客車一輛，雙方約定每日租金為新臺幣（下同）七百元，
    每隔五日須繳納租金一次等事項，詎甲○○租得該車後，竟自同年四月二十二日
    起避付上開租金，並意圖為自己不法之所有，繼續使用上開營業小客車在臺北縣
    、市地區載客營利，使用畢則駛回其臺北縣新莊市○○路一三一號二樓住處樓下
    路旁停放，而易持有為所有，將該車侵吞入己。嗣文景公司人員屢屢赴甲○○上
    開住處催索欠款及車輛，均因未能覓得甲○○而無著落，迨九十年七月五日，經
    營業車出租同業協尋發現上開營業小客車停放在甲○○上開住處樓下路旁，文景
    公司人員據告逕赴該處駛回該車後，始悉上情。
二、案經文景公司提起自訴。
    理  由
一、訊據被告甲○○對於其向自訴人文景公司租用上開營業小客車，並自九十年四月
    二十二日起未給付租金，亦未交還車輛，復未與自訴人公司連絡等節，固坦承不
    諱，惟矢口否認有侵占犯行，辯稱：伊當時因母親於南部住院，又適逢祖母過逝
    ，須經常南北奔波，始未與自訴人公司連絡，並無侵占上開營業小客車之情事云
    云。惟查：右揭事實，業據自訴人公司代表人乙○○於本院調查時指訴綦詳，並
    有營業車輛租賃契約書、Ｔ７─０３５號營業小客車行車執照、存證信函影本各
    一份附卷可稽，且被告於本院調查中復自承其先前向自訴人公司租用營業車輛使
    用已有一年餘之久等語（參見本院九十年九月四日訊問筆錄第二頁），其與自訴
    人公司間既有長期之營業車輛租賃關係，對於無法繳納租金時須儘速連繫自訴人
    公司協調處理一事，自應知甚稔，詎其斯時竟逕行避付款項及交還車輛，並任憑
    自訴人公司人員屢次赴其住處追索無著，仍不與自訴人公司連繫，直至本案調查
    中經拘提到案後，始表示欲與自訴人公司和解云云（參見本院九十年八月十七日
    訊問筆錄），準此，已難認其當時在主觀上毫無侵占上開營業小客車之意欲與容
    認，況上開營業小客車係迄九十年七月五日，始經自訴人公司之同業協尋發現停
    放在被告住處樓下路旁，並由自訴人公司人員據告逕赴該處駛回該車，已據自訴
    人公司代主人乙○○陳明在卷，而該車斯時外表仍然清潔光亮，車前檔風玻璃內
    側下方仍有擺放營業小客車駕駛人登記證及使用中之抽取式面紙，亦有現場照片
    二幀附卷可稽，顯見被告於上開避付欠款及交還車輛之期間，仍有繼續駕乘使用
    該車營利之行為，此益徵被告確有意圖為自己不法所有而將該輛營業小客車易持
    有為所有之侵占情事，其前開辯解，顯屬事後圖卸推托之詞，要無足採。綜上所
    述，本件事證已臻明確，被告犯行洵堪認定。
二、核被告所為，係犯刑法第三百三十五條第一項之侵占罪。爰審酌其為貪圖私利，
    竟恣意侵占他人車輛供己使用營利，非但使被害人無端蒙受諸多損失及不便，亦
    損及一般正常交易秩序，並參酌其素行狀況（如事實欄所載之前科情形，有臺灣
    高等法院檢察署刑案紀錄簡覆表一份在卷可查）及犯罪之動機、目的、手段、所
    生危害、犯罪後猶飾詞矯辯態度不佳等一切情狀，量處如主文所示之刑，並諭知
    易科罰金之折算標準，以示懲戒。
據上論斷，應依刑事訴訟法第三百四十三條、第二百九十九條第一項前段，刑法第三
百三十五條第一項、第四十一條第一項前段，罰金罰鍰提高標準條例第一條前段、第
二條，判決如主文。
中      華      民      國       九十       年     九     月    二十五  日
                                        臺灣板橋地方法院刑事第二庭
                                            法  官  王  屏  夏
右正本證明與原本無異。
如不服本判決，應於判決送達後十日內，向本院提出上訴狀。
                                            書記官  楊  璧  華
中      華      民      國       九十       年     九     月    二十五  日
附錄本案論罪科刑法條全文：
刑法第三百三十五條：
意圖為自己或第三人不法之所有，而侵占自己持有他人之物者，處五年以下有期徒刑
、拘役或併科一千元以下罰金。
前項之未遂犯罰之。


司法院資訊處製作；財團法人民間司法改革基金會備份。
